【裁判字號】    96,訴,1678
【裁判日期】    971027
【裁判案由】    損害賠償
【裁判全文】
臺灣臺中地方法院民事判決  96年度訴字第1678號
原      告  丁○○
            己○○
兼上一人
訴訟代理人  戊○○
被      告  丙○○
受告知人    甲○○
            乙○○
當事人間損害賠償事件，原告提起刑事附帶民事訴訟，經本院刑
事庭裁定移送（96年度附民字第26號），本院於97年10月13日言
詞辯論終結，判決如下：
    主    文
被告應給付原告戊○○新臺幣肆萬肆仟伍佰伍拾元、給付原告丁○○新臺幣貳萬伍仟伍佰壹拾柒元、給付原告己○○新臺幣拾
壹萬仟貳佰貳拾柒元及均自民國九十六年一月二十六日起至清
償日止，按年息百分之五計算之利息。
原告其餘之訴駁回。
本判決原告勝訴部分，得假執行。
    事實及理由
壹、程序方面：
    被告經合法通知，未於最後言詞辯論期日到場，核無民事訴
    訟法第386條各款所列情形，爰依原告之聲請，由其一造辯
    論而為判決。
貳、實體方面：
一、原告起訴主張原告戊○○、丁○○、己○○所有，門牌號碼
    分別為台中縣大里市○村街146巷63弄8號、台中縣大里市○
    村街146巷63弄10號、台中縣大里市○村街146巷63弄2號房
    屋，於民國（下同）95年8月3日9時44分許，因被告所有之
    門牌號碼台中縣大里市○村街146巷63弄6號房屋無故發生火
    災，致延燒原告等所有房屋，致房屋及屋內之動產毀損，被
    告所涉公共危險罪經台灣台中地方法院檢察官檢察官提起公
    訴（95年度偵字第22968號），鈞院95年度易第3762號、台
    灣高等法院台中分院96年度上易字第1178號刑事判決，判決
    被告失火燒燬現供人使用之住宅罪確定，原告等依侵權行為
    之法律關係請求被告賠償損害。原告等所受損害分別為：原
    告戊○○房屋之修復費用新台幣（下同）470,000元（其中
    192,200元為工資）、動產484,400元，整修房屋期間另租屋
    居住2個月，每月租金20,000元；原告丁○○房屋修復費用
    322,431元（其中135,200元為工資）、動產458,241元、整
    修房屋期間在外住宿，每日1,200元，計52日費用62,400 元
    ；原告己○○房屋修復費用911,500元（其中360,200元為工
    資）、動產損失200,000元。並聲明求為判決：被告應給付
    原告戊○○956,000元、給付原告丁○○730,991元、給付原
    告己○○1, 121,500元及均自起訴狀繕本送達翌日起至清償
    日止按年息5%計算之利息。
二、被告經合法通知，未於最後言詞辯論期日到庭，惟據其前到
    庭及具狀辯稱：被告之房屋失火延燒到原告之房屋，但失火
    原因不在被告，被告已善盡管理人之義務。被告將房屋出租
    予甲○○（原名池月娥）使用，因承租人甲○○委請乙○○
    換裝無融絲開關，乙○○因錯誤增設無融絲開關及甲○○用
    電量過高，才會引致該屋於95年8月3日上午9時44分許因電
    線短路走火而失火延燒原告等之房屋，被告並無過失，亦為
    受害人。又原告等提出之財產毀損清單及單據、收據，均無
    法證明其物品是否確實受有損害等語，並聲明求為判決：駁
    回原告之訴。
三、原告主張被告所有坐落台中縣大里市○村街146巷63弄6號房
    屋建物，於95年8月3日9時44分許失火延燒原告等所有房屋
    及屋內之動產燒燬，被告所涉公共危險罪經台灣台中地方法
    院檢察官檢察官提起公訴（95年度偵字第22968號），鈞院
    95 年度易第3762號、台灣高等法院台中分院96年度上易字
    第1178號刑事判決，判決被告罪刑確定等事實，有本院95年
    度易字第3762號、台灣高等法院台中分院96年度上易字第11
    78號刑事判決在卷可憑，並經本院調取上開刑事案卷查核屬
    實。被告雖辯稱其就本件房屋失火並無過失因素云云，惟查
    ：被告將房屋出租予甲○○後，承租人自95年5月至7月間，
    多次向被告反應有跳電情形，被告均未加以處理，嗣甲○○
    於95年7月9日因加裝分離式冷氣後產生跳電現象，遂請乙○○檢修，乙○○告知須增設冷氣專用無融絲開關，甲○○經
    徵得丙○○同意後，由乙○○於95年7月11日施工，乙○○
    安裝過程經檢測，發現該屋內插座及開關箱內之線路均已老
    舊，告知甲○○應儘速更新，甲○○亦向被告反應，惟被告
    仍未更新線路等情，已據甲○○、乙○○於前開刑事案件審
    理中到庭證述在卷，被告於刑事案件審理中亦自承其購入房
    屋後均未曾更換電線，該房屋線路已使用逾25年等情，而電
    線使用過10年以上都算是電線老舊，其絕緣批覆容易劣化，
    造成電線容易短路，亦經證人趙佑詩即台中縣消防隊火災鑑
    識課隊員證述在卷。又本件火災經台中縣消防隊派員勘查結
    果研判火流來自被告所有之房屋。關於起火點研判為房屋東
    南側廚房天花板。起火原因研判為廚房天花板附近之電源線
    短路引燃之事能性較大；經台中縣消防局採樣送內政部消防
    署鑑定結果：熔痕巨觀及微觀特徵與導線短路所造成之通電
    痕相同，有台中縣消防局火災原因調查報告書、內政部消防
    署火災證物鑑定報告書在卷可憑。足見被告之房屋失火係廚
    房天花板上方電線短路引燃起火。被告為台中縣大里市○村
    街146巷63弄6號房屋之所有權人，依法自負有維護該房屋構
    造、設備安全之義務，即被告負有定期更換電源線路以防止
    電線老舊批覆絕緣劣化，造成電線短路有發生火災危險之義
    務，其經承租人多次反應均未予檢修、更換屋內電線設施，
    終致房屋因電線短路而失火，被告就其所負注意義務，應注
    意並能注意而未注意，因而釀成火災，其行為自有過失，被
    告辯稱其無過失，殊無足採。被告雖另辯稱是承租人甲○○
    用電量超過及電工乙○○錯誤增設無融絲開關，才會造成失
    火，並請求再次鑑定，然火災現場之高溫已將配電箱燒燬，
    已無從以配電箱之無熔絲開關來判斷是否過負載等情，已據
    證人趙佑詩於刑事審理中證述稽詳，被告請求再次鑑定配電
    箱部分已無從鑑定判斷，且縱認甲○○、乙○○等人亦有過
    失，仍無卸於被告本身應負之過失責任，被告就本件火災之
    發生具有過失，堪以認定。
四、按因故意或過失，不法侵害他人之權利者，負損害賠償責任
    ；不法毀損他人之物者，被害人得請求賠償其物因毀損所減
    少之價額。民法第184條第1項前段、民法第196條定有明文
    。本件原告等因被告之過失侵權行為致房屋、動產毀損及受
    有住宿費用之損害金額，分敘如后：
  (一)原告戊○○部分
  1.不動產修復費用：
    原告戊○○主張因本件火災受有不動產修復費用之損害470,
    000元，已分據提出估價單/合約書/請款單為證，被告雖辯
    稱以原告提出之單據無法證明原告戊○○受有該損害云云，
    惟本件原告戊○○所有之房屋因被告所有房屋失火延燒，致
    房屋北側臥室受輕微煙燻、南側臥室及客廳均呈現天花板受
    燒掉落，已達破壞建物主要效用之燒燬程度之情形，有台中
    縣消防局火災原因調查報告書所載現場燃燒後狀況、火場勘
    查現場照相位置圖及照片可憑，並有原告戊○○提出之照片
    為證，足認原告戊○○確受有房屋燒燬之損害，且依其提出
    之估價單/合約書/請款單所示，本院認屬原告戊○○房屋受
    損後修復所必須支出之費用。惟依民法第196條規定請求賠
    償毀損所減少之價額，得以修復費用為估定標準，但以必要
    者為限，例如修理材料以新品換舊品，應予折舊，最高法院
    77 年5月17日第9次民庭會議決議可資參照。原告戊○○、
    己○○之房屋係同一時期興建完成、且屬同一構造，依原告
    己○○提出之建物登記簿謄本所示，房屋之結構為加強磚造
    ，於68年5月10日建築完成，依行政院79年1月12日發佈之固
    定資產耐用年數表，加強磚造房屋之耐用年數為35年，又依
    行政院45年7月31日台 (45)財字第4180號令發佈之固定資產
    折舊率表所示，採平均法計算折舊時，耐用年數35年之折舊
    率為每年29/1000，再參酌營利事業所得稅查核準則第95條
    第6款規定：「六、固定資產提列折舊採用平均法或定率遞
    減法者，以一年為計算單位；其使用期間未滿一年者，按實
    際使用之月數相當於全年之比例計算之；不滿一月者，以月
    計。」等規定。原告戊○○所有之房屋自興建完成登記至本
    件火災發生，為27年又3個月，原告戊○○之房屋修復費用
    中，工資192,200元不予折舊，其餘材料更新部分277,800元
    應依法折舊，扣除折舊後之金額為58,255元【計算方式：
    277800 ×（0.029×27又3/12）＝219545；000000－000000
    ＝58255 ，元以下四捨五入，以下同】，故原告戊○○房屋
    修復費用之損害額合計為250,455元。
  2.動產毀損部分：
    原告戊○○主張其屋內動產因火災毀損，受有484,400元之
    損失，固據其提出免用發票收據、報價單及損失清單為證，
    惟被告否認原告提出之收據、報價單及損失清單之真正，原
    告戊○○亦自承清單所列部分項目無法提出單據，是其自行
    估算，是原告戊○○提出之上述證據尚無從據以證明其動產
    部分之實際受損金額。惟按當事人已證明受有損害而不能證
    明其數額或證明顯有重大困難者，法院應審酌一切情況，依
    所得心證定其數額，民事訴訟法第222條第2項有明文規定。
    本院審酌依台中縣消防局火災原因調查報告書所附火場勘查
    現場物品配置圖、照相位置圖、照片及原告戊○○提出之動
    產受損照片等證物，已足證明原告戊○○確因本件火災受有
    屋內動產毀損之損害，再參酌原告戊○○因本件損害，已向
    其投保火災保險之泰安產物保險股份有限公司申請理賠，其
    中動產之損失部分，經中建公證有限公司公證理算結果：標
    的實質為119, 400元，有泰安產物保險股份有限公司理賠報
    告計算書、賠案查證記錄表及公證報告摘要在卷可憑，本院
    因認本件原告戊○○因本件火災動產部分之受損金額，如公
    證理算報告所列標的實質即119,400元。
  3.住宿費用之損失：
    原告戊○○主張因房屋修繕期間需另租屋居住2個月，每月
    租金20,000元，合計40,000元，並提出租賃契約書為證，被
    告亦否認契約書之真正，依原告戊○○房屋之受損情形，應
    認原告戊○○於房屋修繕期間，確受有無法住宿而需另支出
    住宿費用之損害，本院參酌依原告戊○○提出之估價單/合
    約書/請款單所載，其房屋整建之工期共45天，即1.5個月及
    前述公證理算結果載：額外臨時住宿費用之損失為30,000元
    等情，認原告戊○○此部分之損害額為30,000元。
  (二)原告丁○○部分：
  1.不動產修復費用：
    原告丁○○主張因本件火災受有不動產修復費用之損害322,
    431元，固據其提出估價單/合約書/請款單為證，惟被告否
    認其書證之真正，辯稱無法證明原告丁○○受有該損害，經
    查：原告丁○○所有之房屋因被告房屋失火延燒，經台中縣
    消防局現場勘查結果，原告丁○○之房屋僅南側天花板輕微
    受燒，其餘完好未受燒，有台中縣消防局火災原因調查報告
    書所載現場燃燒後狀況、火場勘查現場照相位置圖及照片可
    憑，原告丁○○復未能提出其他證據，足證其房屋確因本件
    火災而毀損，則原告丁○○請求被告賠償房屋修繕費用部分
    ，尚屬無據。
  2.動產毀損部分：
    原告丁○○主張其屋內動產因火災毀損，受有458,241元之
    損失，固據其提出估價單、免用發票收據、請款單及財產毀
    損清單為證，惟被告否認原告提出書證之真正，且依前述台
    中縣消防局火災原因調查報告書所載現場燃燒後狀況、火場
    勘查現場照相位置圖及照片所示，原告丁○○所有之房屋既
    僅南側天花板輕微受燒，則原告丁○○因本件火災波及，僅
    其中更換受燒之天花板之費用即61,000元部分，得請求被告
    賠償，原告丁○○請求被告賠償屋內傢俱、電器及門、窗等
    動產之損害，亦屬無由。
  3.住宿費用之損失：
    原告丁○○主張因房屋修繕期在外住宿52日，每日1,200元
    ，計62,400元，並提住宿費用免用統一發票收據為證，惟如
    前述，原告丁○○之房屋僅南側天花板輕微受燒，並無不能
    居住之情形，原告丁○○請求被告賠償住宿費用，尚乏依據
    。況其主張之此部分損失，亦經其投保之台灣產物保險股份
    有限公司全額賠付，有台灣產物保險股份有限公司台中分公
    司理算總表在卷可憑，是原告丁○○此部分請求不應准許。
  (三)原告己○○部分：
  1.不動產修復費用：
    原告己○○主張因本件火災受有不動產修復費用之損害911,
    500元，已據其提出估價單、房屋整建估價單為證，被告雖
    予否認，但查原告己○○所有房屋北側、南側天花板燒失、
    南側雜物間受燒，已達破壞建物主要效用之燒燬程度之情形
    ，有台中縣消防局火災原因調查報告書所載現場燃燒後狀況
    、火場勘查現場照相位置圖及照片可憑，足認原告己○○確
    受有房屋燒燬之損害，且依其提出之估價單、房屋整建估建
    單所示，本院認屬原告己○○房屋受損後修復所必須支出之
    費用。原告己○○之房屋修復費用中，工資360,200元不予
    折舊，其餘材料更新部分551,300元應依法折舊，扣除折舊
    後之金額為115,608元【計算方式：55130 0×（0.029×27
    又3/12）＝435692；000000－000000＝115608】，故原告己○○房屋修復費用之損害額合計為475,808元。
  2.動產毀損部分：
    原告己○○原起訴主張動產部分受損金額為200,000元，惟
    嗣於本院審理中表示動產部分均係其承租人所有，並非原告
    己○○所有，不請求此部分損害（見本院97年9月15日言詞
    辯論筆錄），則原告己○○就動產部分並無受損。
五、末按被保險人因保險人應負保險責任之損失發生，而對於第
    三人有損失賠償請求權者，保險人得於給付賠償金額後，代
    位行使被保險人對於第三人之請求權；但其所請求之數額，
    以不逾賠償金額為限。保險法第53條第1項定有明文。又保
    險制度，旨在保護被保險人，非為減輕損害事故加害人之責
    任，保險給付請求權之發生，係以定有支付保險費之保險契
    約為基礎，與因侵權行為所生之損害賠償請求權，並非出於
    同一原因，後者之損害賠償請求權，殊不因受領前者之保險
    給付而喪失，兩者除有保險法第53條關於代位行使之關係外
    ，並不生損益相抵問題；保險法第53條第1項所定保險人之
    代位權，係本於法律規定而成立，於保險人已對被保險人履
    行全部賠償義務後，無待被保險人之移轉行為，即當然取得
    。最高法院68年台上字第42號判例、77年度台上字第2269號
    裁判可資參照。即損害賠償權利人事先為受到毀損之物締結
    保險契約者，該保險給付請求權與所發生之損害事故，並非
    出於同一原因，故賠償義務人固不得請求扣減；惟損害賠償
    請求權人於請求保險公司理賠後，依保險法第53條第1項之
    規定將產生保險人之代位請求權，其性質為權利之法定移轉
    ，則損害賠償請求權人向賠償義務人請求時，自保險人獲得
    保險給付部分，其請求權已法定移轉於保險人，不得再向賠
    償義務人請求賠償此部分之損害額。依前述，原告戊○○因
    被告侵權行為所受損害：為不動產修復費用250,455元、動
    產毀損119,400元、住宿費用30,000元；原告丁○○所受損
    害為：天花板毀損61,000元；原告己○○所受損害為：不動
    產修復費用475,808元。而原告戊○○因本件火災事故自保
    險人泰安產物保險股份有限公司已獲賠付不動產損失修復32
    3,350元、動產損失74,850元、額外臨時住宿費用30,000元
    ；原告丁○○已自保險人台灣產物保險股份有限公司獲賠動
    產損失35,483元（另獲賠不動產部分80,939元、住宿費用62
    ,400 元）；原告己○○自保險人第一產物保險股份有限公
    司不動產修復費用162,581元，有泰安產物保險股份有限公
    司火險事故理賠報告計算書、賠案查證紀錄表、公證報告摘
    要、台灣產物保險股份有限公司台中分公司理算總表、接受
    書、賠償申請書、永固保險公證人有限公司理算明細表、理
    算總表（保險公司：第一產物保險股份有限公司）可稽。故
    原告戊○○尚得請求被告賠償之金額為44,550元（不動產及
    住宿費用部分均受全額賠付，不得再行請求，動產毀損部分
    尚得請求賠償其差額）；原告丁○○得請求被告賠償之金額
    為25,517元；原告己○○得請求被告賠償之金額為313,227
    元。
六、綜上所述，原告依侵權行為之法律關係請求被告賠償原告戊○○44,550元、原告丁○○25,517元、原告己○○313,227
    元及均自起訴狀繕本送達被告之翌日即96年1月26日起至清
    償日止按年息5%計算之利息，為有理由，應予准許。原告逾
    上述數額之請求，為無理由，應予駁回。本件判決所命給付
    之金額未逾500,000元，併依職權宣告假執行。
七、本件原告提起刑事附帶民事訴訟，而由本院刑事庭依刑事訴
    訟法第504條第1項規定，裁定移送前來，依同條第2項規定
    免繳納裁判費，其於本院審理期間，亦未滋生其他訴訟必要
    費用，並無訴訟費用負擔問題，附此敘明。
八、假執行之依據：民事訴訟法第389條第1項第5款。
中    華    民    國    97    年    10    月    27    日
                  民事第一庭    法  官  陳文爵
正本係照原本作成。
如對本判決上訴，須於判決送達後20日內向本院提出上訴狀。
中    華    民    國    97    年    10    月    28    日
                                書記官  劉易柔


司法院資訊處製作；財團法人民間司法改革基金會備份。
